臺灣板橋地方法院刑事判決　　　　　　　 96年度易字第784號
公　訴　人　臺灣板橋地方法院檢察署檢察官
被　　　告　己○○
上列被告因詐欺案件，經檢察官提起公訴（96年度偵緝字第717
、718 號），暨移送併案審理（96年度偵字第6525號、96年度偵
緝字第716 號、96年度偵緝字第744 號），被告於本院準備程序
進行中就被訴事實為有罪之陳述，經本院合議庭裁定由受命法官
獨任進行簡式審判程序，並判決如下：
    主  文
己○○幫助連續意圖為自己不法之所有，以詐術使人將本人之物
交付，處有期徒刑參月，如易科罰金，以銀元參佰元折算壹日；
減為有期徒刑壹月又拾伍日，如易科罰金，以銀元參佰元折算壹
日。
    事  實
一、己○○可預見將金融機構帳戶之提款卡、存摺、印章及提款
    密碼提供予不熟識之人，有遭他人利用作為詐騙工具之可能
    ，竟仍不違背其本意，基於幫助詐欺之不確定故意，於民國
    95年5 月5 日，前往台北縣土城市○○路○ 段126 號台灣中
    小業銀行土城分行（下稱台灣中小企銀），開立帳號為
    000-00-000000 號之帳戶，取得上開帳戶之存摺本、提款卡
    及密碼後，即在上開銀行門口，將上開帳戶之存摺、金融卡
    、密碼等物，一併交付與真實姓名年籍不詳、綽號為「小偉
    」之成年男子所屬之犯罪集團成員。而上開犯罪集團，於收
    受己○○提供上開銀行帳戶存摺、金融卡及密碼後，即基於
    意圖為自己不法所有之犯意，先後為以下之詐欺犯行，己○○即以此方式，幫助「小偉」所屬犯罪集團向他人詐取財物
    ：
　(一)戊○○於95年5 月17日在奇摩拍賣網站向他人下標購得「
  　　諾弟Noddy 兒童美語雙語教學」DVD 及CD商品時，「小偉
    　」所屬之詐欺集團成員趁機截標，並以電子郵件信箱發信
　　　予戊○○，佯稱其因個人因素在兩天後即將出國，希望出
  　　國前完成交易，要求戊○○於同年月18日上午10時前匯款
　　　至其所指定之帳戶，其於收款後會於2 日內將商品寄出，
  　　並給予優惠價格，戊○○不疑有他而陷於錯誤，遂依其指
    　示於95年5 月18日21時48分許，在台北縣三重市○○路○
      段81號合作金庫，以自動提機轉帳之方式，轉帳新台幣
      3,400 元至己○○所開設之上開台灣中小企銀帳戶內，旋
      為該詐騙集團人員提領一空。嗣因遲未收受上開貨品，經
　　　與真正買家連繫，戊○○始知受騙。
　(二)丙○○於95年5 月17日在奇摩拍賣網站，以6,090 元之價
  　　格，向賣家「小美女優選」下標購買「CASIO Z55 數位相
　　　機」時，趁機截標，並以bb88833@hotmail.com 之電子郵
　　　件信箱發信予丙○○，佯稱其因個人因素在兩天後即將出
  　　國，希望出國前完成交易，要求丙○○於翌（18）日10時
　　　前匯款至其所指定之帳戶，其於收款後會立即將商品寄出
　　　，並給予優惠價格5,400 元，丙○○不疑有他而陷於錯誤
  　　，遂依其指示於翌（18）日上午9 時56分許，以自動提機
   　 轉帳之方式，轉帳5,400 元至己○○所開設之上開帳戶內
      ，旋為該詐騙集團人員提領一空。嗣因遲未收受上開貨品
      ，經與真正買家連繫，丙○○始知受騙。
　(三)丁○○於95年5 月17日在奇摩拍賣網站向代號DＺ00000000
  　　00之賣家廖先生，以新台幣（下同）6,000 元下標購得輪
　　　胎鋁圈時，趁機截標，並以price888111@hotmail.com 之
　　　電子郵件信箱發信予丁○○，佯稱其因個人因素在兩天後
  　　即將出國，希望出國前完成交易，要求丁○○於翌（18）
    　日10時前匯款至其所指定之帳戶，其於收款後會立即將商
　　　品寄出，丁○○不疑有他而陷於錯誤，遂依其指示於翌（
　　　18）日4 時11分許，以自動提機轉帳之方式，轉帳6,000
  　　元至己○○所開設之上開帳戶內，旋為該詐騙集團人員提
    　領一空。嗣因真正買家廖先生於95年5 月24日出貨予丁○○，並表示未曾收到丁○○之匯款，丁○○始知受騙。
　(四)甲○○於95年5 月18日在奇摩拍賣網站向代號voyage之賣
  　　家，以3,700 元下標購得皮包時，趁機截標，並以
　　　price888111@hotmail.com之電子郵件信箱發信予甲○○
　　　，佯稱其因個人因素在兩天後即將出國，希望出國前完成
  　　交易，要求甲○○於翌（19）日10時前匯款至其所指定之
    　帳戶，其於收款後會立即將商品寄出，甲○○不疑有他而
　　　陷於錯誤，遂依其指示於翌（19）日10時21分許，以自動
  　　提機轉帳之方式，轉帳3,700 元至己○○所開設之上開帳
　　　戶內，旋為該詐騙集團人員提領一空。嗣因甲○○遲未接
  　　獲所訂之商品，始發覺受騙。
  (五)乙○○於95年5 月18日在奇摩拍賣網站向他人，下標購得
　　　「Scubapro Jet Fin全新噴射娃娃」時，趁機截標，並以
　　　bbb88833@hotmail.com之電子郵件信箱發信予乙○○，佯
  　　稱乙○○已順利得標，要求乙○○匯款至其所指定之帳戶
    　，其於收款後會立即將商品寄出，乙○○不疑有他而陷於
　　　錯誤，遂依其指示於同年月18日8時5分許，以自動提機轉
　　　帳之方式，轉帳3,500元至己○○所開設之上開帳戶內，
　　　旋為該詐騙集團人員提領一空。嗣因乙○○遲未接獲所訂
  　　之商品，始發覺受騙。
二、案經被害人戊○○、丙○○、丁○○、甲○○、乙○○訴由
    臺北縣政府警察局三重分局移送臺灣南投地方法院檢察署檢
    察官呈請台灣高等法院檢察署檢察長令轉台灣板橋地方法院
    檢察署檢察官偵查後提起公訴，暨移送併案審理。
    理　　由
一、按除被告所犯為死刑、無期徒刑、最輕本刑為3 年以上有期
    徒刑之罪或高等法院管轄第一審案件者外，於第一次審判期
    日前之準備程序進行中，被告先就被訴事實為有罪之陳述時
    ，審判長得告知被告簡式審判程序之旨，並聽取當事人、代
    理人、辯護人及輔佐人之意見後，裁定進行簡式審判程序，
    刑事訴訟法第273條之1第1 項定有明文。經核本件被告己○○所犯係死刑、無期徒刑、最輕本刑為3 年以上有期徒刑以
    外之罪，其於準備程序中就被訴事實為有罪之陳述，經法官
    告知簡式審判程序之旨，並聽取公訴人、被告之意見後，本
    院爰依首揭規定，合議裁定由受命法官獨任進行簡式審判程
    序，合先敘明。
二、訊據被告己○○對上揭犯罪事實於本院審理時坦承不諱，且
    經證人即被害人戊○○、甲○○於警詢、偵查中及本院審理
    時；另證人丙○○、丁○○、乙○○於警詢時證訴明確，且
    有被告前開台灣中小企銀帳戶之開戶基本資料及交易明細表
    各1份、自動櫃員機交易明細表2紙、丁○○通知得標之電子
    郵件、拍賣網頁列印資料、匯款交易明細表各1 份、甲○○
    之得標電子郵件、拍賣網頁列印資料、匯款資料各1 份等在
    卷可稽，足認被告自白與事實相符，可以採信，本案事證明
    確，被告犯行堪以認定。
三、刑法修正後本案法律適用之說明：
    按行為後法律有變更者，適用行為時之法律。但行為後之法
    律有利於行為人者，適用最有利於行為人之法律，刑法第2
    條第1 項定有明文，而刑法第2 條係規範行為後法律變更所
    生新舊法律比較適用之準據法，是刑法第2 條本身雖經修正
    ，但該條文既屬適用法律之準據法，本身尚無比較新舊法之
    問題，應逕適用裁判時之刑法第2 條規定以決定適用之刑罰
    法律。次按法律變更之比較適用，比較時應就罪刑有關之共
    犯、未遂犯、想像競合犯、牽連犯、連續犯、結合犯，以及
    累犯加重、自首減輕暨其他法定加減（如身分加減）與加減
    例等一切情形，綜其全部罪刑之結果而為比較；且就比較之
    結果，須為整體之適用，不能割裂分別適用各該有利於行為
    人之法律，此即法律變更之比較適用所應遵守之「罪刑綜合
    比較原則」及「擇用整體性原則」（參照最高法院24年上字
    第4634號判例、同院27年上字第2615號判例，及最高法院95
    年第八次刑事庭會議決議）。被告行為後，刑法第33條、第
    41條、第56條等規定均業經修正，於94年2 月2 日經總統公
    布，並自95年7 月1 日起施行（以下簡稱新刑法，修正前刑
    法簡稱舊刑法），茲說明本案新舊刑法適用情形如下：
  (一)舊刑法第56條連續犯之規定，業於94年2 月2 日修正公布
      刪除，並於95年7月1日施行，而被告之前揭行為後，新法
　　　業已刪除連續犯之規定，此刪除雖非屬犯罪構成要件之變
    　更，但顯已影響行為人刑罰之法律效果，自屬法律有變更
    　，而依新刑法既已刪除連續犯之規定，則所犯上述數次行
    　為依數罪併罰之規定分論併罰，則依刑法第2條第1項規定
    　之「從舊從輕」原則，比較新、舊法結果，適用被告之行
    　為時法律即舊刑法論以連續犯，以一罪論，較有利於被告
    　。
  (二)關於罰金刑，刑法第339 條本身並未修正，惟刑法分則編
　　　各罪所定罰金刑之貨幣單位原為銀元，舊刑法第33條第5
　　　款規定：「罰金：1元（銀元）以上。」，而依罰金罰鍰
　　　提高標準條例規定，就72年6 月26日前修正之刑法部分條
　　　文罰金數額提高2 至10倍，其後修正者則不提高倍數，並
　　　依現行法規所定貨幣單位折算新臺幣條例規定，以銀元1
　　　元折算新臺幣3元。而新刑法第33條第5款規定：「罰金：
　　　新臺幣1000元以上，以百元計算之。」，新刑法第33條第
　　　5款所定罰金貨幣單位經修正為新臺幣後，刑法分則各罪
　　　所定罰金刑之貨幣單位亦應配合修正為新臺幣，為使刑法
　　　分則編各罪所定罰金之最高數額與刑法修正前趨於一致，
　　　乃增訂刑法施行法第1條之1：「中華民國94年1月7日刑法
　　　修正施行後，刑法分則編所定罰金之貨幣單位為新臺幣。
　　　94年1月7日刑法修正時，刑法分則編未修正之條文定有罰
　　　金者，自94年1月7日刑法修正施行後，就其所定數額提高
　　　為30倍。但72年6月26日至94年1月7 日新增或修正之條文
　　　，就其所定數額提高為3 倍。」。從而，刑法分則編各罪
　　　所定罰金刑之最高數額，於上開規定修正後並無不同，惟
　　　新刑法第33條第5 款所定罰金刑最低數額，較之修正前提
　　　高，自以舊刑法第33條第5款規定有利於被告。
  (三)舊刑法第41條第1 項前段規定：「犯最重本刑為五年以下
　　　有期徒刑以下之刑之罪，而受六個月以下有期徒刑或拘役
    　之宣告，因身體、教育、職業、家庭之關係或其他正當事
    　由，執行顯有困難者，得以一元以上三元以下折算一日，
    　易科罰金。」，而被告行為時之易科罰金折算標準，依95
    　年7月1日修正條文施行前罰金罰鍰提高標準條例第2條前
    　段之規定（該條業經總統於95年5 月17日公布刪除，並自
    　95年7月1日失效），就其原定數額提高為100倍折算1日，
    　則被告行為時之易科罰金折算標準，應以銀元100元至300
    　元折算1日，經折算為新臺幣後，係以新臺幣300 元至900
    　元折算為1日；惟新刑法第41條第1項前段則規定：「犯最
    　重本刑為五年以下有期徒刑以下之刑之罪，而受六個月以
    　下有期徒刑或拘役之宣告者，得以新臺幣一千元、二千元
    　或三千元折算一日，易科罰金。」，則比較修正前後之易
    　科罰金折算標準，應以舊刑法第41條第1 項前段規定較有
    　利於被告。
  (四)經綜合前述各項罪刑法律變更，整體為「從舊從輕」之比
　　　較結果，應一體適用被告行為時即舊刑法之規定，較有利
　　　於被告，合先敘明。
　(五)至於被告行為後刑法第30條之部分雖已修正施行，然修正
　　　前刑法第30條係規定：「幫助他人實行犯罪行為者，為幫
　　　助犯。雖他人不知幫助之情者，亦同。幫助犯之處罰，得
　　　按正犯之刑減輕之。」，而修正後之刑法第30條則規定：
　　　「幫助他人犯罪者，為從犯。雖他人不知幫助之情者，亦
　　　同。從犯之處罰，得按正犯之刑減輕之。」僅係將幫助犯
　　　規定為法理之明文化，不涉罪刑實質內容之變更，非屬法
　　　律之變更，自不生新舊法比較之問題，應逕適用裁判時之
　　　刑法第30條之規定。
四、查被告己○○基於幫助他人犯罪之不確定故意，將其所有之
    台灣中小企銀帳戶存摺、金融卡及密碼等物交付予真實姓名
    年籍不詳之「小偉」，而由「小偉」所屬之詐騙集團人員，
    利用被告上開帳戶之詐欺集團成員意圖為自己不法之所有，
    以詐術使人將本人之物交付，所為係犯刑法第339 條第1 項
    之罪。而渠等先後5 次詐欺取財犯行，時間緊接，犯罪構成
    要件相同，顯係基於概括犯意為之，為連續犯，以一罪論。
    且被告所為提供金融帳戶之行為，亦屬刑法詐欺罪構成要件
    以外之行為，核其所為，係犯刑法第30條第1 項前段、第
    339 條第1 項之幫助連續詐欺取財罪。至原起訴處刑意旨雖
    未敘及被告所為如犯罪事實一、 (三)、 (四)、 (五)所 示
    之詐欺取財犯行，惟其此部分行為與檢察官起訴之犯罪事實
    既有連續犯之裁判上一罪關係，且均係藉由被告以同一個提
    供上開帳戶予真實姓名年籍不詳之成年人之行為，幫助該詐
　　欺集團成員從事連續詐欺犯行，有實質上一罪關係，且經檢
  　察官移送併案審理（96年度偵字第6525號、96年度偵緝字第
  　716 號、96年度偵緝字第744號），本院自應併予審究。爰
　　審酌被告昔無前科紀錄，有台灣高等法院被告前案紀錄表在
  　卷可參，素行尚佳，惟提供帳戶供人使用，所為已影響社會
　　正常交易安全，增加被害人尋求救濟之困難，並使犯罪之追
  　查趨於複雜，兼衡其生活狀況、智識程度，本案犯罪之動機
　　、目的、手段、所生危害以及犯後坦承犯行，業已賠償其中
  　被害人戊○○之損失等一切情狀，量處如主文所示之刑，並
　　諭知如易科罰金之折算標準。又本件被告犯罪後，中華民國
  　九十六年罪犯減刑條例業已制定，經總統於96年7月4日公布
　　，同年月16日生效施行，查本件被告犯罪時間，係在96年4
  　月24日以前，所犯詐欺罪，雖係該條例第3條第1項第15款所
　　列之罪，惟其上開宣告刑未逾有期徒刑1 年6 月之刑，核諸
  　中華民國九十六年罪犯減刑條例第2條第1項、第3條等規定
　　，合於減刑條件，爰依該條例第2 條第1 項第3 款規定，減
 　 其宣告刑2 分之1 ，並諭知易科罰金之折算標準，以示懲儆
　　。末查，本件被告上開銀行帳戶之存摺、提款卡等物，並未
　　扣案，且被告已交付予姓名年籍不詳之「小偉」，已非被告
  　所有，自不予宣告沒收。
據上論斷，應依刑事訴訟法第273 條之1 第1 項、第299 條第1
項前段，刑法第30條第1 項前段、第2 項、第339 條第1 項、修
正前刑法第56條、第41條第1 項前段，罰金罰鍰提高標準條例第
1 條前段、修正前罰金罰鍰提高標準條例第2 條，中華民國九十
六年罪犯減刑條例第2 條第1 項第3 款、第7 條，判決如主文。
本案經檢察官曾文鐘到庭執行職務。
中　　華　　民　　國　　96　　年　　8 　　月　　31　　日
                    刑事第十庭  法  官  侯志融
上正本證明與原本無異。
如不服本判決應於送達後10日內敘明理由向本院提出上訴狀（須
附繕本）。
                                  書記官  張玉如
中　　華　　民　　國　　96　　年　　8　　 月　　31　　日
附錄本案論罪科刑法條全文：
刑法第三百三十九條
意圖為自己或第三人不法之所有，以詐術使人將本人或第三人之
物交付者，處五年以下有期徒刑、拘役或科或併科一千元以下罰
金。
以前項方法得財產上不法之利益或使第三人得之者，亦同。
前二項之未遂犯罰之。
